【裁判字號】    89,訴,205
【裁判日期】    900507
【裁判案由】    地籍圖
【裁判全文】
臺中高等行政法院裁定                              八十九年度訴字第二○五號
    原      告  乙○○○
    訴訟代理人  丙○○
右當事人間因地籍圖事件，原告不服內政部中華民國八十九年七月二十一日台（八九
）內訴字第八九○五三二九號訴願決定，提起行政訴訟。本院裁定如左︰
    主  文
原告之訴駁回。
訴訟費用由原告負擔。
    理  由
一、按「原告之訴，起訴不合程式或不備其他要件者，行政法院應以裁定駁回之」、
    「確認行政處分無效及確認公法上法律關係成立或不成立之訴訟，非原告有即受
    確認判決之法律上利益者，不得提起之。」、「確認行政處分無效之訴訟，須已
    向原處分機關請求確認其無效未被允許，或經請求後於三十日內不為確答者，始
    得提起之。」行政訴訟法第一百零七條第一項第十款、第六條第一項第、二項定
    有明文。又「官署所為單純的事實敘述或理由說明，並非對人民之請求有所准駁
    ，既不因該項敘述或說明而生法律上之效果，非訴願法上之行政處分，人民對之
    提起訴願，自非法之所許。」前行政法院六十二年度裁定第四十一號著有判例。
二、本件原告甲○○所有坐落彰化縣彰化市○○○段下廓小段二五－一地號、原告乙
    ○○○所有坐落彰化縣彰化市○○○段下廓小段二五地號土地（重測前面積分別
    為○．○三三○公煩、○．○八二四公煩），於民國（下同）六十三年度辦理地
    籍圖重測，依據地籍調查表記載，重測地籍調查時，原告等到場指界，與牛稠子
    段下廓小段二四地號土地（重測前面積○．一五八六公頃）以「２內外」為界，
    並無界址爭議，重測人員乃依據地籍調查表所載界址測量。惟原告等於七十三年
    四月廿七日以「土地界線事件」申請彰化縣彰化市調解委員會調解，經該會調解
    成立內容略以：「一、：：：二、兩造同意彰化市調解委員會函請彰化地政事務
    所依據該所壹仟貳佰分之一地籍圖重測界址做為標準，並依地政事務所重測依據
    為界限，兩造不得再提出異議。」並於七十三年六月十六日經臺灣彰化地方法院
    准予核定在案。被告（改制前為臺灣省政府土地測量總隊）於七十三年七月二十
    四日以地測業字第四一七三號函請彰化地政事務所，依據甲○○七十三年七月八
    日聲請書於七十三年八月二日前往實地依據調解成立內容協助指界，請該所屆時
    派員會同，並通知相關地號土地所有權人到場領界。是日實地協助指界，相關地
    號土地所有權人並於地籍調查表內認彰竣事。被告乃函彰化地政事務所並副知原
    告，檢附面積計算表及實測圖各乙份，請該所依規定審核辦理更正。更正後牛稠
    子段下廓小段二四、二五、二五－一地號土地面積與原公告面積相較，分別減少
    ○．○○一八公頃、○．○○二二公頃、○．○○○三公頃。原告等以土地重測
    後面積增減為由，多次向有關單位陳情，彰化地政事務所以八十九年二月九日彰
    地二字第一二九三號函復原告等，並副知被告，請其就本案土地面積計算部分，
    查明逕復。被告乃以八十九年四月十七日八九地測一字第○五四一九號書函復原
    告等略以：「：：經本局派員檢算面積結果，牛稠子段下廓小段二五地號土地面
    積並無不附。倘台端等對界址存有疑義，請逕向彰化地政事務所申請複丈。原告
    等復於八十九年四月二十四日向被告提出陳報書，被告復以八十九年四月二十七
    日八九地測一字第○五九九四號書函復知原告等，原告等對該書函不服，提起訴
    願，經以「經核該書函文內容係就訴願人所提聲請書處理情形事實之說明，非行
    政處分，本件訴願程序自有未合，應不予受理」而予程序駁回，原告遂提起本件
    訴訟，聲明求為判決：一、訴願決定及原處分均撤銷。二、確認原告甲○○所有
    坐落彰化市○○○段下廓小段廿五之一地號減少三平方公尺，原告乙○○○所有
    座落同地段廿五地號土地減少廿二平方公尺、原告二人合計減少廿五平方公尺地
    籍圖面積應與土地謄本面積相符合，並更正界址線。三、確認七十三年實地協助
    補辦重測被違法處分，並撤銷原處分。
三、經查原告認係行政處分，而對之提起訴願之被告八十九年四月廿七日八九地測一
    字第五九九四號書函內容係：「台端等函詢本局八十九年四月十七日八九地測一
    字第五四一九號書函，有關彰化縣彰化市○○○段下廓小段廿五地號土地面積並
    無不符部分，係指依據重測後地籍圖檢算之結果，復請查照」，則依該書函及被
    告八十九年四月十七日八九地測一字第五四一九號書函，均僅就原告所有坐落彰
    化縣彰化市○○○段下廓小段二五地號土地面積事實之敘述及說明，其登記面積
    係依調解成立內容及補正表所載界址計算，並未對原告等有任何處分，依前揭前
    行政法院判例意旨，原告即不得對之提起訴願，訴願決定予以程序駁回，自無不
    合。
四、另查原告未對被告請求確認七十三年實地協助補辦重測處分無效，業據被告供陳
    明確，亦為原告所自承。又原告請求確認其土地面積減少，地籍圖面積應與土地
    謄本面積相合，並更正界地線，並非請求確認行政處分無效或確認公法上法律關
    係成立或不成立之訴訟，依行政訴訟法第六條之規定，原告提起確認訴訟部分，
    亦難認合法。
五、綜上所述，原告之訴均非合法，應予程序駁回。其實體之主張即無庸審酌，另請
    求本院命被告及彰化地政事務所提出處理過程、前後各地籍圖、七十一年三月廿
    七日彰地一字第一九一三號函等，亦核無必要，併予敘明。
六、依行政訴訟法第一百零七條第一項第十款、第一百零四條、民事訴訟法第九十五
    條、第七十八條，裁定如主文。
中    華    民    國       九十       年      五      月       七       日
                    臺 中 高 等 行 政 法 院  第 二 庭
                                審 判 長 法  官      沈  水  元
                                         法  官      林  秋  華
                                         法  官      王  德  麟
右正本證明與原本無異。
如不服本裁定，應於裁定送達後十日內以書狀敘明理由，經本院向最高行政法院提起
抗告（須依對造人數附具繕本）；並應預繳送達用雙掛號郵票拾份（每份三十四元）。
中    華    民    國       九十       年      五      月       十       日
                                         法院書記官  邱  吉  雄


司法院資訊處製作；財團法人民間司法改革基金會備份。
